【裁判字號】    97,交聲,706
【裁判日期】    970331
【裁判案由】    違反道路交通管理處罰條例聲明異議
【裁判全文】
臺灣臺北地方法院交通事件裁定         97年度交聲字第706號
原處分機關  交通部公路總局新竹區監理所桃園監理站
受處分人    甲○○
即異議人
列受處分人因違反道路交通管理處罰條例案件，不服原處分機
關交通部公路總局新竹區監理所桃園監理站97年1 月2 日桃監裁
罰字第裁52-1AB841550號裁決，向臺灣桃園地方法院聲明異議，
經臺灣桃園地方法院以管轄錯誤移轉本院，本院裁定如下：
    主  文
原處分撤銷。
甲○○不罰。
    理  由
一、原處分意旨略以：異議人即受處分人甲○○於民國九十六年
    十月二十二日下午二時三十八分許，將其所有之Ｐ七—一三
    一二號自用小客車，停放在臺北市忠孝橋下停車場內之身心
    障礙者專用停車位，因依道路交通管理處罰條例第五十六條
    第一項第十款規定，裁處異議人罰鍰新臺幣（下同）一千二
    百元。
二、異議意旨略以：異議人確係身心障礙者，故案發時異議人將
    車停放在專用停車位，並無錯誤，僅因擺放之停車證掉落車
    內駕駛座下，致巡邏員不查，而予舉發，事後異議人亦已按
    臺北市停車管理處之通知，備妥證件前去銷單，準此，原處
    分遽行裁處異議人罰鍰，顯有違誤，為此聲明異議云云。
三、經查：
（一）按汽車駕駛人於身心障礙專用停車位違規停車者，處六百
      元以上一千二百元以下罰鍰，道路交通管理處罰條例第五
      十六條第一項第十款定有明文。次按身心障礙專用停車位
      之設置，係供持有身心障礙專用停車位識別證之身心障礙
      者本人或其家屬使用；使用身心障礙者專用停車位者，應
      將專用停車位識別證置於汽車擋風玻璃明顯處或黏貼於機
      車車首；違規佔用路邊停車場專用停車位者，依道路交通
      管理處罰條例第五十六條規定辦理，身心障礙專用停車位
      設置管理辦法第九條、第十二條、第十四條亦分別定有明
      文。
（二）本件異議人所有車號Ｐ七—一三一二號自用小客車，於前
      述時地停放在「身心障礙者專用停車位」車格內，且車內
      駕駛座儀表板上方暨擋風玻璃明顯處，並未置放專用停車
      位識別證，而遭臺北市停車管理處之人員逕行舉發之事實
      ，為異議人所不否認，復有現場採證照片二幀、臺北市政
      府交通局舉發違反道路交通管理事件通知單、臺北市停管
      處九十六年十一月六日北市停四字第０九六三六一三四一
      ００號函在卷可稽，堪認明確。
（三）原處分機關雖以九十年一月十七日增定之道路交通管理處
      罰條例第五十六條第一項第十款作為裁處之依據，然考其
      立法目的，乃在於落實保障身心障礙者之停車權益，亦即
      ，為避免不具身心障礙身分之人，擅用專為身心障礙者設
      置之停車位而侵害身心障礙者應有之停車權益，是該款規
      定所謂「違規停車」，自不應僅從字面解釋，而認包含一
      切法律、行政規則之違反，實應由其立法理由出發，以真
      正侵害身心障礙者停車權益之行為為限。而查：
    1.異議人持有桃園縣政府核發之身心障礙者專用停車位識別
      證（編號：桃社障停第０一八一八六號，有效期限：民國
      一０一年十一月三十日），有身心障礙者專用停車位識別
      證影本一紙，是異議人確實具有使用身心障礙者專用停車
      位之資格，可資認定，則其於上開時地將所有車號Ｐ七—
      一三一二號號自用小客車停放於身心障礙者專用停車格中
      ，核與設置身心障礙者專用停車位之初衷並無違背。
    2.依身心障礙者專用停車位設置管理辦法第九條第一項規定
      ，固要求駕駛人應將領有之專用停車位識別證置於汽車擋
      風玻璃明顯處以供查核檢驗，惟考其立法目的，僅係供他
      人或執法者得立即辨識使用身心障礙者專用停車位之人是
      否為有權使用者，僅屬於簡易識別方法之一，而非唯一證
      明方法，縱使身心障礙者疏未將專用停車位識別證置放於
      車內以供辨識，究非當然等同於該身心障礙者即無權使用
      身心障礙者專用停車位，而認有違反道路交通管理處罰條
      例第五十六條第一項第十款之情形，此由同條例並未特別
      針對未依規定置放證件而停放於身心障礙專用停車位之情
      形加以處罰亦可得知。職是，異議人雖違反上開辦法，未
      將專用停車位識別證置放於擋風玻璃明顯處，以致執法人
      員無法當場查認異議人所駕駛之車輛是否具有使用專用停
      車位之資格而加以舉發，固非無可議之處，然本件異議人
      既確為領有專用停車位識別證之身心障礙者，若僅以其停
      車時疏未將識別證置於規定位置，即認其無合法使用身心
      障礙者專用停車位之權利，而屬違規停車，顯有悖於劃設
      身心障礙者專用停車位之原意及上開道路交通管理處罰條
      例第五十六條第一項第十款之立法意旨，當無以該法相繩
      之必要。
（四）綜上所述，道路交通管理處罰條例第五十六條第一項第十
      款之處罰目的既係避免不具身心障礙身分之人，擅用專為
      身心障礙者設置之停車位而侵害身心障礙者應有之停車權
      益，而非為處罰未依規定置放專用停車位識別證以供查驗
      之身心障礙駕駛人，且同條例亦未針對身心障礙者未依規
      定置放證件而停放於身心障礙專用停車位之情形設有處罰
      明文，則本件異議人既已領有專用停車位識別證，縱漏未
      將識別證置於車上，依法尚無處罰之依據。從而，原處分
      機關以受處分人於身心障礙者專用停車位停車之事實，認
      定受處分人有違規停車之行為，並據以作成裁罰，自有未
      洽。本件異議為有理由，應由本院將原處分撤銷，另為異
      議人不罰之諭知，以資適法。
四、據上論斷，應依道路交通案件處理辦法第二十條前段，裁定
    如主文。
中    華    民    國    97    年    3      月    31   日
                      交通法庭  法  官  陳德民
以上正本證明與原本無異。
如不服本裁定應於送達後5 日內向本院提出抗告狀。
                                書記官  黃鈴容
中    華    民    國    97    年    3      月    31   日


司法院資訊處製作；財團法人民間司法改革基金會備份。
